臺灣高等法院臺中分院刑事判決　　　　96年度上易字第1649號
上　訴　人　臺灣彰化地方法院檢察署檢察官
被　　　告　丙○○
上列上訴人因被告重利案件，不服臺灣彰化地方法院96年度易字
第1011號中華民國96年8月2日第一審判決（起訴案號：臺灣彰化
地方法院檢察署96年度偵字第5544號），提起上訴，本院判決如
下：
    主      文
上訴駁回。
    事實及理由
一、本案經本院審理結果，認第一審判決認定之事實及理由論述
    並無不當，並引用第一審判決書記載之事實及理由（如附件
    ）。
二、檢察官上訴意旨略以：告訴人乙○○向被告丙○○借款12萬
    元，預扣利息1萬2千元，及其母親積欠1萬8千元，簽具12萬
    元支票抵押，因此實拿僅9萬元，借款期間自95年3月初至
    96年5月25日被警查獲日止，利息共已支付17萬元，若以民
    間一般每月利息每萬元3百元來計算，實拿9萬元，利息每月
    為2千7百元，14個月利息應為3萬7千8百元，告訴人應已償
    還向被告丙○○借款之本金及利息，然原審判決記載告訴人
    嗣後若清償本息，被告始需將該支票返還，無異認定告訴人
    仍有積欠被告借款，認事用法尚屬有誤等語。
三、經查：
　(一)原審判決就被告如何乘告訴人乙○○急迫貸以金錢，而取得
    與原本顯不相當之重利等事實，已說明認定之理由，就採為
    判決基礎之證據證明力均詳加敘明取捨之依據。而按量刑輕
    重係屬事實審法院得依職權自由裁量之事項，苟已斟酌刑法
    第57條各款所列情狀而未逾越法定刑度，不得遽指為違法（
    最高法院72年度台上字第6696號、75年度台上字第7033號判
    例要旨參照）。本件原審判決理由已敘明審酌被告犯罪之動
    機、目的、手段、對因急迫而前來借款之告訴人所生之損害
    ，暨犯罪後坦承犯行，態度尚屬良好等一切情狀，量處有期
    徒刑3月，並諭知易科罰金之折算標準，暨依中華民國九十
    六年罪犯減刑條例減其刑2分之1，核其認事用法及量刑並無
    誤之處。
  (二)被告持有告訴人乙○○簽發、付款人花壇鄉農會、票號A
    0000000號、票面金額12萬元之支票1紙，係告訴人作為擔保
    借款之用，此據告訴人指訴在卷，並經被告自承無誤，可知
    被告並非無權占有該支票之人。又告訴人乙○○於本院審理
    中請求發還上開支票，經被告同意，且不再對告訴人乙○○
    主張本案票據債權或借款債權，而經告訴人乙○○領回該支
    票在案（見本院審判筆錄），則被告雖犯重利罪，致告訴人
    已支付被告17萬元，惟此係上開票據債權及借款債權是否存
    在之問題，故原審判決記載「如乙○○嗣後清償本息，被告
    仍須將該支票返還於乙○○，尚難認係被告因犯罪所得之物
    ，自不得宣告沒收」等語，並無違誤之處。
  (三)綜上所述，檢察官之上訴為無理由，應予駁回。
據上論斷，應依刑事訴訟法第368條、第373條，判決如主文。
本案經檢察官甲○○到庭執行職務。
中　　華　　民　　國　　96　　年　　10 　月　　11　　日
            刑事第七庭  審判長法　官　林　榮　龍
                              法　官　張  惠　立
                              法　官　鄭　永　玉
上列正本證明與原本無異。
不得上訴。
                              書記官　　瑞　芳
中　華　　民　　國　　96　　年　　10　　月　　 11 　日
